臺灣高雄地方法院刑事判決　　　　　　　 94年度自緝字第3號
自　訴　人　明日帝國育樂股份有限公司
代　表　人　丁○○
自　訴　人　乙○○
右　一　人
自訴代理人　蔡淑媛律師
被　　　告　丙○○○
上列被告因業務侵占等案件，經自訴人等提起自訴，甲○判決如
下：
    主  文
丙○○○無罪。
    理  由
一、自訴意旨略以：被告丙○○○為被告宋舉文（經甲○通緝中
    ）之配偶，被告宋舉文係設於高雄市鹽埕區○○○路247 號
    明日帝國育樂股份有限公司（以下簡稱明日帝國公司）之董
    事長，被告章貴美（經甲○通緝中）為被告宋舉文之同居人
    ，3 人共同基於意圖為自己不法所有之概括犯意，於民國91
    年1 月間，謀議於下列時、地侵占明日帝國公司之公款：(1)
    9 1 年1 月間某日，推由被告宋舉文將其持有之明日帝國公
    司公司章及章本標之印章，加蓋於台灣中小企業銀行之2 張
    取款憑條上，再利用自訴人乙○○在公司上班時不注意之際
    ，自其皮包，竊取其印章，盜蓋於該2 張取款憑條上，先後
    偽造90年1 月19日，面額新台幣（下同）250 萬元及90年1
    月20日，面額350 萬元之取款憑條2 紙，而於90年1 月19日
    持250 萬元之取款憑條，向台灣中小企業銀行高雄分行領取
    明日帝國公司所有250 萬元而侵占入己，於翌日又持350 萬
    元之取款憑條，向台灣中小企業銀行高雄分行領取明日帝國
    公司所有350 萬元而侵占入己。(2)於90年1 月29日，利用台
    灣中小企業銀行高雄分行人員之疏忽，持有僅蓋有明日帝國
    公司之公司章及章本標印章之取款憑條，向台灣中小企業銀
    行高雄分行領取明日帝國公司所有203 萬元而侵占入己；同
    日復持僅蓋有明日帝國公司之公司章之取款憑條，向台灣中
    小企業銀行高雄分行領取明日帝國公司所有之73萬元而侵占
    入己，於90年2 月1 日，又持僅蓋有明日帝國公司之公司章
    之取款憑條，向台灣中小企業銀行高雄分行領取明日帝國公
    司所有之19萬元而侵占入己，被告3 人於侵占明日帝國公司
    所有前開款項後，舉家攜款潛逃。因認被告丙○○○涉犯刑
    法第320 條第1 項之竊盜、同法第217 條第2 項之盜用印章
    、同法第216 條、第210 條之行使偽造私文書及同法第336
    條第2 項之業務侵占等罪嫌。
二、按犯罪事實應依證據認定之，無證據不得認定犯罪事實；又
    不能證明被告犯罪者，應諭知無罪之判決，刑事訴訟法第
    154條第2項、第301條第1項分別定有明文。再認定不利於被
    告之事實，須依積極證據，苟積極證據不足為不利於被告事
    實之認定時，即應為有利於被告之認定，更不必有何有利之
    證據；自訴人之自訴，係以使被告受刑事追訴或處罰為目的
    ，是其陳述是否與事實相符，仍應調查其他證據，以資審認
    （最高法院30年上字第816號、69年台上字第1531號判例參
    照）。又依刑事訴訟法第161條第1項規定，檢察官就被告犯
    罪事實，應負舉證責任，並指出證明之方法；自訴程序準用
    公訴程序之相關規定，自訴人自須立於與檢察官相當之地位
    ，負舉證責任。
三、本件自訴人認被告丙○○○涉有前揭竊盜、偽造文書、業務
    侵占等罪嫌，無非係以明日帝國公司之印鑑卡、台灣中小企
    業銀行取款憑條5紙及明日帝國公司之活期存款存摺1紙，且
    被告丙○○○為同案被告宋舉文之妻，其與宋舉文、章貴美
    ，於取得明日帝國公司之款項後即一起捲款潛逃，顯見3 人
    事前係經謀議等情為其論罪之依據。然訊據被告丙○○○堅
    決否認有上揭之犯行，辯稱：伊並未參與明日帝國公司業務
    之經營，宋舉文所為伊並不知情，也沒有和宋舉文、章貴美
    一起攜款潛逃等語。經查：本件自訴人等並未提出證據證明
    被告丙○○○確有參與明日帝國公司業務之經營，且就被告
    丙○○○如何與同案被告宋舉文、章貴美有竊盜、偽造文書
    、業務侵占等犯行之犯意聯絡及行為分擔，亦均未舉證證明
    ，自難僅憑被告丙○○○係同案被告宋舉文之配偶，即遽認
    被告丙○○○有共同參與上開犯行之行為。且經甲○向內政
    部警政署入出境管理局查詢被告丙○○○等3 人之入出境紀
    錄，被告丙○○○於89年12月20日入境後，即未再出境，而
    同案被告章貴美與宋舉文則先後於90年1 月21日及90年1 月
    29 日 出境，有該局90年3 月22日（90）境信昌字第008911
    號函所檢附之出入境紀錄1 份及入出境查詢結果1 紙在卷可
    憑（見甲○自字卷第68頁至第80頁、甲○自緝卷第47頁），
    是自訴人等所稱被告丙○○○與同案被告章貴美、宋舉文一
    起潛逃等情，亦與事證不符。綜上所述，自訴人等所舉之證
    據，並不足以證明被告丙○○○有何自訴人所指之竊盜、偽
    造文書、業務侵占等犯行，既不能證明被告犯罪，揆諸首揭
    規定及說明，依法自應為被告無罪之諭知。
據上論斷，應依刑事訴訟法第343條、第301條第1項，判決如主
文。
中　　華　　民　　國　　94　　年　　3 　　月　　31　　日
                  刑事第三庭   審判長法　官    黃建榮
                                     法  官    陳威龍
                                     法  官    陳玉聰
以上正本證明與原本無異。
如不服本判決，應於判決送達後10日內，向甲○提出上訴狀。
中　　華　　民　　國　　94　　年　　3 　　月　　31　　日
                                     書記官    鄭淑臻
